臺灣高雄地方法院刑事判決　　　　　　　100年度易字第488號
公　訴　人　臺灣高雄地方法院檢察署檢察官
被　　　告　郭士旗
上列被告因傷害案件，經檢察官提起公訴（100 年度偵字第863
號），本院判決如下：
    主  文
郭士旗犯傷害罪，處拘役肆拾日，如易科罰金，以新臺幣壹仟元
折算壹日。
    事  實
一、郭士旗與郭貞麟為夫妻關係（嗣於民國100 年3 月23日本院
    家事法庭100 年度婚字第129 號和解離婚），二人之間具有
    家庭暴力防治法第3 條第1 款之家庭成員關係。郭士旗於99
    年8 月17日晚間8 時許（起訴書誤載為7 時許），在高雄市
    ○○區○○街138 巷49號住處，因接送子女之問題，與郭貞
    麟發生爭吵、拉扯，竟基於傷害犯意，扯下郭貞麟臉上所戴
    眼鏡，致郭貞麟受有「右耳疼痛及腫脹」之傷害。
二、案經郭貞麟訴由高雄市政府警察局鳳山分局報告臺灣高雄地
    方法院檢察署檢察官偵查起訴。
    理  由
一、本判決所引用據以認定事實之各項證據，業經當事人於本院
    審理中同意有證據能力（見本院審易卷第20頁），且於調查
    證據時，已知各該證據之內容，均未於言詞辯論終結前聲明
    異議。本院審酌各證據作成之客觀環境及條件，並無違法取
    證或其他顯不可信之情形，作為證據使用皆屬適當，依刑事
    訴訟法第159 條之5 之規定，均有證據能力，合先敘明。
二、上述事實，已據被告郭士旗於本院審理中坦白承認（見本院
    易字卷第35頁），並經證人即告訴人郭貞麟於本院審理中，
    指訴歷歷（見本院易字卷第28頁），復有國軍高雄總醫院所
    出具於98年8 月17日下午8 時45分驗傷之診斷書附卷為憑（
    見偵卷第6 頁）。被告之自白既有上述卷證可資佐證，足認
    與事實相符，自堪採為論科之依據。
三、至於證人郭貞麟雖於本院審理中另稱被告以兩隻拳頭毆打其
    雙耳、頸部，並於其伸手揮擋時，毆打其手部，致其耳朵、
    牙齒附近及手部均受傷等語，惟此與上述國軍高雄總醫院驗
    傷診斷書所記載：告訴人僅有「右耳疼痛及腫脹」傷勢，並
    不相符。且告訴人事後所提出之傷勢照片，係於99年8 月18
    日晚間9 時10分自行拍攝（見偵卷第28-29 頁），距離案發
    時間已超過1 日；告訴人另提出國軍高雄總醫院99年8 月20
    日門診診斷證明書（見偵卷第32頁），亦距案發時間超過1
    日，均難以證明所顯示之傷勢係被告於99年8 月17日晚間所
    造成。又被告以存證信函寄送其岳父郭選（即告訴人之父）
    之附件內容，雖記載被告有打告訴人之頭、手部，然被告已
    於偵查中供稱：「我是希望她父親來主持這件事，所以刻意
    把事情寫的很嚴重」等語（見偵卷第19頁），且該書函內容
    ，復與證人郭貞麟所指遭毆打之部位（雙耳、牙齒附近、頸
    部），至少須毆打3 下以上，並不相符，亦與上述國軍高雄
    總醫院驗傷診斷書所記載之傷勢及部位不符，自難遽為不利
    被告之認定，仍應以告訴人於案發後立即前往國軍高雄總醫
    院驗傷，所出具驗傷診斷書上記載之傷勢，較為可信。被告
    於爭吵、拉扯時，明知拉扯告訴人臉上所戴眼鏡，其鏡架將
    造成告訴人耳後傷害，仍出手將眼鏡扯下，主觀上自有傷害
    之故意甚明。本件事證明確，被告犯行已堪認定，應予依法
    論科。
四、按家庭暴力防治法所稱家庭暴力，係指家庭成員間實施身體
    ；所稱家庭暴力罪，則指家庭成員間故意實施家庭暴力行為
    而成立其他法律所規定之犯罪，家庭暴力防治法第2 條第1
    款、第2 款分別定有明文。被告郭士旗於案發當時，與告訴
    人郭貞麟仍有婚姻關係，二人間具有家庭暴力防治法第3 條
    第1 款所定家庭成員關係，已如前述。被告所為傷害犯行，
    已屬家庭成員間實施身體上不法侵害之行為，即為家庭暴力
    防治法第2 條所稱之家庭暴力，且構成刑法上之傷害罪，惟
    因家庭暴力防治法之上述條文並無罰則之規定，仍應依刑法
    傷害罪之規定論處。核被告所為，係犯刑法第277 條第1 項
    之傷害罪。
五、審酌被告不思夫妻之間互相尊重，理性溝通，僅因接送子女
    之問題爭吵，竟憤而拉扯告訴人所戴眼鏡，致告訴人受傷，
    對於家庭成員濫施暴力，侵害告訴人之身體法益及其尊嚴，
    法紀觀念薄弱，迄未向告訴人表達歉意，亦未和解，犯罪後
    態度欠佳；衡以被告並無前科，有臺灣高等法院被告前案紀
    錄表在卷可查（見本院易字卷第43頁），素行尚可，於審判
    中坦承傷害犯行，告訴人所受傷勢為「右耳疼痛及腫脹」，
    幸非嚴重，被告教育程度為專科畢業、以臨時工為業、家境
    小康，離婚後由被告撫養子女，業據被告供述在卷（見本院
    易字卷第36頁），並有受詢問人基本資料表在卷可佐（見偵
    卷第2 頁），及其犯罪動機、手段、犯罪時所受之刺激、與
    被害人之關係、生活狀況等一切情狀，量處如主文所示之刑
    ，並諭知以新臺幣1 千元折算1 日易科罰金之折算標準。
據上論斷，應依刑事訴訟法第284 條之1 、第299 條第1 項前段
，刑法第277 條第1 項、第41條第1 項前段，刑法施行法第1 條
之1 ，判決如主文。
本案經檢察官鄭珮琪到庭執行職務。
中    華    民    國   100    年    5     月    24    日
                  刑事第十六庭  法  官  林柏壽
以上正本係照原本作成。
如不服本判決應於收受判決後10日內向本院提出上訴書狀，並應
敘述具體理由。其未敘述上訴理由者，應於上訴期間屆滿後20日
內向本院補提理由書（均須按他造當事人之人數附繕本）「切勿
逕送上級法院」。
中    華    民    國   100    年    5     月    24    日
                                書記官  洪嘉慧
附錄本案論罪科刑法條：
刑法第277 條第1 項
傷害人之身體或健康者，處3 年以下有期徒刑、拘役或1 千元以
下罰金。